【裁判字號】    90,上訴,1501
【裁判日期】    900914
【裁判案由】    毒品危害防制條例等
【裁判全文】
臺灣高等法院刑事判決                            九十年度上訴字第一五一號
    上  訴  人
    即  被  告  己○○
    選任辯護人  劉志中律師
    上  訴  人
    即  被  告  丁○○
    選任辯護人  吳玲華
                林士祺
                葉春生
    上  訴  人
    即  被  告  丙○○
    選任辯護人  邱創舜
右上訴人等因違反毒品危害防制條例案件，不服臺灣臺北地方法院，八十九年度重訴
字第二六號，中華民國九十年四月十日第一審判決提起上訴，本院判決如左：
    主      文
上訴駁回。
    事     實
一、己○○原在酒店任泊車工作，於民國八十九年七月間認識丁○○，知丁○○（綽
    號小寶）處可購得第一級毒品海洛因，八十九年八月間，因真實姓名不詳綽號「
    大白」（亦稱小白，起訴書載為小白）之成年男子，向己○○洽詢購買海洛因之
    事，己○○認可從中營利，即聯絡丁○○，經丁○○允於事成後給予報酬，二人
    遂基於共同販賣海洛因之犯意聯絡，於八十九年八月三十日十九時許，由己○○
    邀「大白」在臺北市○○區○○街一一六號「天使之約」泡沫紅茶店，介紹丁○○與「大白」認識並商議買賣海洛因事宜，當日「大白」另偕一不詳姓名之買主
    （成年男子）到場，四人見面後即商討買賣海洛因之事，因丁○○無法馬上交貨
    ，雙方並未完成交易。翌日（三十一日）丁○○又接續前開犯意，打電話給己○○要求再約「大白」出來續談買賣海洛因之事，經己○○與「大白」約定當日十
    七時許在同上「天使之約」泡沫紅茶店見面，再談買賣海洛因之事，三十一日十
    七時許，己○○到達「天使之約」泡沫紅茶店時，丁○○已經在店內等候，不久
    前述該不詳姓名之買主及另一位真實姓名不詳，自稱陳先生之成年男子（此次「
    大白」未到場），亦到達現場，四人經再次商討後，該不詳姓名之買主及陳先生
    同意購買三包，每包以新台幣（下同）七十萬元成交，丁○○即以行動電話聯絡
    與之有共同犯意聯絡之丙○○如數攜海洛因前往交貨。丙○○於八十六年一月間
    因違反麻醉藥品管理條例案件，經原審判處有期徒刑六月，於八十七年八月二十
    一日易科罰金執行完畢，仍不知悔悟，於接獲丁○○電話後，即於同日十九時二
    十五分許，乘坐由不詳姓名成年男子所駕駛，車號５Ｇ－６９９５號白色自用小
    客車到達「天使之約」泡沫紅茶店，下車後即持用報紙包裹之三包海洛因，至店
    門口騎樓之樑柱下置放後即至旁邊停放之機車上坐等、監看該等海洛因，丁○○
    見丙○○已經到達，即與己○○同至店門外騎樓，並告知己○○若將該包報紙包
    之海洛因持往店內廁所，交與買主陳先生驗貨，即可給與三萬元酬金，己○○即
    拾起該包海洛因，與陳先生進入店內廁所內點交海洛因及驗貨，丁○○仍回店內
    坐位等待驗貨及交易完成，己○○與陳先生進入店內廁所後，在現場埋伏之警方
    人員見時機成熟，即採取逮捕行動，於廁所內將正要點交海洛因之己○○逮捕，
    並在廁所抽水馬桶旁之置物架上，扣得渠等所有用報紙及塑膠夾鏈袋包裹之三包
    海洛因（淨重三百四十七點零五公克），致未完成驗貨及交貨，而使交易未遂，
    不詳姓名買主及陳先生均乘隙逃離現場而未及付款，丙○○於將海洛因放置於「
    天使之約」泡沫紅茶店外之騎樓樑柱旁後，即走至約二、三家店面外，坐在停放
    於路旁之機車上，監看海洛因及坐等交易完成，迨警方採取逮捕行動之同時與在
    店內之丁○○一同被逮捕。
二、案經台北市政府警察局少年隊報請臺灣臺北地方法院檢察署偵查起訴。
    理      由
一、訊據上訴人即被告己○○、丁○○、丙○○均否認販賣第一級毒品海洛因情事，
    被告己○○辯稱案發時固係在當場被捕，惟當時談的是有關大麻( 第二級毒品 )
    並不是談海洛因，而該泡沬紅茶店廁所在長廊的底部，長廊有四公尺長，當時警
    員何以只逮捕伊一人，而未捕獲買方之陳姓男子及另不詳姓名之男子，伊確未販
    賣海洛因云云。被告丁○○辯稱根本不認識大白，案發前二天與丙○○約好去看
    車，根本不知毒品的事，沒有販賣海洛因等語。丙○○辯稱查獲的毒品海洛因非
    伊所帶去的，伊是搭計程車到達，伊無販賣海洛因毒品云云。
二、惟查被告己○○因知丁○○處可購得海洛因，故於綽號大白（亦稱小白，下同）
   之成年男子向其洽詢購買海洛因時，認有利可圖，先後於八十九年八月三十日十
    九時許，及翌（三十一）日十七時許，邀約買賣雙方在前述「天使之約」泡沬紅
    茶店進行交易，買方首日是「大白」偕一不詳姓名之成年人到場，第二日則由該
    不詳姓名之人偕另一自稱陳先生之人到場，己○○均聽見丁○○（即小寶）與買
    方討論買賣毒品的事，一包要七十萬元，首日未完成交易，次日在同處再見面商
    談，丁○○不斷以行動電話與人聯絡，要對方將毒品帶來交易，十九時二十五分
    許，丁○○知毒品已送到，就要己○○一同到店外接毒品，己○○明見丙○○那
    包毒品放在該泡沬紅茶店騎樓的柱邊，丁○○囑己○○將那包用報紙包的毒品，
    拿到泡沬紅茶店的廁所內，買方姓陳的先生也隨進廁所內驗貨，警方衝入廁所而
    被捕獲，並查扣用報紙包在一起的三包海洛因等情，業據被告己○○先後於警訊
    、偵查及審理中供述甚詳（見偵查卷第十四頁至第十六頁、第七十四頁、原審卷
    第十四頁、第十五頁）。被告丁○○於檢察官偵查中供陳案發日是伊電話通知阿
    田（即丙○○）帶三包海洛因來「天使之約」泡沬紅茶店，阿田說是一整塊的，
    伊在店內看見有白色轎車駛近，就接到丙○○電話，就告訴小高（即己○○）東
    西已送到，一起出去，丙○○用手指東西在騎樓下，是己○○去拿進泡沬紅茶店
    的廁所的（見偵查卷第八十六頁、八十七頁），所述與己○○前開供述相符合。
    而本件販賣海洛因之事，台北市政府警察局少年警察隊，於八十九年八月三十日
    及三十一日，均接獲有人檢舉，故兩次均由該警察隊在「天使之約」泡沬紅茶店
    外之適當位置，佈署二輛偵防車及八名警員，八月三十一日案發之日，並由警員
    乙○○在前開店內監視交易情況，故被告丙○○攜毒品乘坐由他人駕駛之五Ｇ－
    六九九五號白色自用小客車到達該店附近下車，將報紙包的毒品放置騎樓柱邊，
    及被告丁○○、己○○在店內接到一通電話，二人就空手走出店外，再走回來時
    ，就見己○○手中已有了一包東西，並帶入廁所，而買方兩人中較瘦的那位（即
    自稱姓陳的那位）跟進廁所，經警展開逮捕行動而捕獲被告己○○、丁○○及丙○○，並在前開廁所內當場查扣被告販賣用之海洛因三包共淨重三百四十七點零
    五公克，均具承辦警員甲○○、乙○○、戊○○於本院及原審供述甚詳（見原審
    卷第七十七頁、第七十八頁、本院卷第一０四頁至第一一二頁）。現場查獲係第
    一級毒品海洛因，係用塑膠夾鏈袋分裝成三包，以報紙包裹，淨重三百四十七點
    零五公克，有卷附毒品照片、贓證物品清單及法務部調查局鑑定通知書在卷可證
    （見偵查卷第二十八頁、二十九頁、一五三頁）。本件販賣第一級毒品，事實極
    為明確。
三、被告己○○雖辯稱警訊筆錄是警員寫好交其朗讀答話部分才錄音云云，惟為承辦
    警員乙○○所否認，並稱是邊問邊答時就錄音了。經本院於九十年八月十五日當
    庭勘驗己○○之警訊筆錄，可知筆錄記載之意義與錄音內容相符，但用字、語句
    與錄音並非如出一轍，可見並非製就筆錄後朗讀答話部分，如係朗讀筆錄予以錄
    音，應係字字句句相合才是，有該比對之筆錄影本在卷可參。況己○○於檢察
    官偵查中明白供陳在少年警察隊的筆錄是實在的（見偵查卷第七十四頁背面），
    是己○○有關警訊筆錄之抗辯核非可採。
    被告丁○○抗辯稱於檢察官偵查中所供認有關毒品買賣之事，是在羈押後，看守
    所中人所教云云，惟查丁○○於警訊中對於販賣海洛因之各情節，多所推託，顯
    見其對犯罪行為之利害極為分明，其於檢察官偵查中對販賣海洛因行為之陳述，
    既為本於自由意志之陳述，所述自屬實情，應屬可採。
    被告等對於警方於逮捕行動中捕獲被告三人，而對買方二人竟予縱放，而指本件
    乃警方策劃陷害云云，惟訊諸前開少年警察隊小隊長甲○○則否認陷害教唆情事
    ，並稱所以在現場埋伏是因有人檢舉，當時在場之買方二人亦非線民，當場買方
    逃逸時警員亦曾追捕數十公尺而被逃脫，至警員乙○○因在泡沬紅茶店內監控，
    自知何者為買方，何者為賣方，而販賣毒品案件，自當以販賣者為查緝重點，是
    以乙○○警員見毒品已被攜入廁所而展開逮捕時，自應以賣方之己○○為重，斯
    時買方陳姓男子自廁所衝出，事所必然，逮捕行動既展開，自必造成混亂，且丁○○曾在騎樓現身，與送毒品到現場之丙○○同受埋伏警員監視，自易逮捕，另
    一不詳姓名之買方男子，自較容易在混亂中逃逸。訊諸己○○，對其先後邀約而
    來的買方「大白」、「陳先生」及另不詳姓名者三人究係何人，均稱不知其姓名
    年籍，自屬無從查傳，是被告等所稱警方策劃教唆陷害云云，要屬無據。
    另被告丙○○雖辯稱其係坐計程車到達「天使之約」泡沬紅茶店，並未帶海洛因
    云云，惟被告丁○○於偵查中已供稱有見白色車子駛近，即接到丙○○的電話說
    他已到達，參以在外埋伏之警員監看現場明確，見丙○○下車，該白色自小汽車
    即駛離，是警員證稱該白色自小客車車牌號為五Ｇ－六九九五號應屬無誤，該車
    車主洪惠嬋稱該車確為白色自小客車既屬無誤，顯見丙○○確係搭乘該車到來，
    至證人洪惠嬋於原審證稱該車當時未借與他人使用云云，即屬不能盡信。
    被告丁○○復辯稱係與丙○○相約要去看車云云，惟被告丁○○於偵查中已自陳
    打電話給丙○○主要是毒品的事，也順便問買車的事云云，並非專為買車的事，
    況丙○○到該泡沬紅茶店，如係與丁○○看車而來，何未入店內與丁○○相會，
    而在騎樓放置報紙包的毒品三包又如前述，所述看車云云，不能為其等無販賣海
    洛因毒品之有利認定，其以看車子等由聲請傳訊證人江啟政即無必要。
    被告己○○復辯稱其不知買賣之毒品為一級毒品海洛因云云，惟查其係因知被告
    丁○○處有販售海洛因，而「大白」其人係向其洽購海洛因，且己○○二度邀買
    賣雙方見面商談價錢數量，嗣由丁○○電話通知，丙○○攜到場之毒品為一級毒
    品海洛因，被告己○○既明知每包賣價七十萬元（丁○○稱為六十萬元），若非
    海洛因何有如此昂貴之價錢，其二度均在場參與謂不知交易之毒品為海洛因孰能
    相信，其或稱大麻或稱搖頭丸莫衷一是，所辯自非可取。
四、被告等販賣第一級毒品事證明確，應予依法論科。核被告等所為均犯毒品危害防
    制條例第四條第五項第一項販賣第一級毒品未遂罪（丙○○另涉竊盜罪及偽造文
    書罪部分業經撤回上訴確定）。被告等販賣前持有第一級毒品之低度行為，為販
    賣之高度行為所吸收，不另論罪。被告己○○及丁○○先後二次在該泡沬紅茶店
    從事販賣第一級毒品之行為，係基於同一販賣目的之接續行為，為單純一罪。被
    告三人間就販賣第一級毒品，具有犯意聯絡及行為分擔為共同正犯。至駕駛五Ｇ
    －六九九五號白色自用小客車，搭載丙○○攜第一級毒品至「天使之約」泡沬紅
    茶店之駕駛人，經查並非車主洪惠嬋，而被告丙○○又拒不陳述駕駛人為何人，
    並辯稱係搭乘計程車到場，至未能追查確認該駕駛人於本件被告等販賣第一級毒
    品之行為是否知情及有無共犯情事，既無事證，不列為共犯論擬。被告丙○○有
    前開犯罪前案，所處有期徒刑陸月，業於八十七年八月二十一日執行完畢，有臺
    灣高等法院檢察署刑事案件紀錄簡覆表在卷可按，其於五年內再犯本件有期徒刑
    以上之罪為累犯，惟因所犯本件販賣第一級毒品罪法定刑為死刑，無期徒刑，依
    法不得加重。被告三人已手販賣第一級毒品行為之實施，惟於驗貨時，當場為
    埋伏警員查獲，致其販賣行為未遂，應依刑法第二十六條前段規定按既遂犯之刑
    減輕之。原判決雖未明被告丙○○部分刑之加重或減輕應先加後減之旨，惟已
    明其累犯部分因所犯法定刑為死刑、無期徒刑而不得加重，可知並不違背先加
    後減之規定，原審適用毒品危害防制條例第四條第五項、第一項、第十八條第一
    項前段、刑法第十一條前段、第二十八條、第四十七條、第二十六條前段、第三
    十八條第一項第二款，審酌被告等販賣第一級毒品造成毒品之擴散，毒害社會大
    眾，嚴重影響國民身體健康，且以販賣毒品之方式從中牟取暴利，惡性重大，毒
    害之不良效應，使施用者挺而走險，作姦犯科，對社會治安危害尤烈，及被告己○○雖於警訊偵查中坦承犯行，並有悔意，惟嗣在犯罪後審理中均一再否認犯行
    ，設詞狡辯，毫無悔意等一切情狀，分別科處己○○有期徒刑拾貳年，丁○○有
    期徒刑拾肆年、丙○○有期徒刑拾伍年。並以扣案海洛因淨重三百四十七點零五
    公克，為違禁物，應依毒品危害防制條例第十八條第一項之規定沒收銷燬，包裏
    毒品所用之塑膠夾鏈帶三只、報紙一張等物係包裝、隱藏毒品使用，為供犯罪所
    用之物，為被告所有，依刑法第三十八條第一項第二款規定予以沒收，經核原判
    決尚無不合，應予維持，被告等上訴仍執陳詞否認犯罪，非有理由，應予駁回。
據上論斷，應依刑事訴訟法第三百六十八條，判決如主文。
本案經檢察官陳明光到庭執行職務。
中    華    民    國    九  十    年       九       月       十四       日
                          臺灣高等法院刑事第十八庭
                              審判長法  官  吳      敦
                                    法  官  林  陳  松
                                    法  官  許  宗  和
右正本證明與原本無異。
如不服本判決應於收受送達後十日內向本院提出上訴書狀，其未敘述上訴之理由者並
得於提起上訴後十日內向本院補提理由書（均須按他造當事人之人數附繕本）。
                                    書記官  李  麗  花
中    華    民    國    九  十    年       九       月      二十一      日
附錄：本案論罪科刑法條全文
毒品危害防制條例第四條
製造、運輸、販賣第一級毒品者，處死刑或無期徒刑；處無期徒刑者，得併科新臺幣
一千萬元以下罰金。
製造、運輸、販賣第二級毒品者，處無期徒刑或七年以上有期徒刑，得併科新臺幣七
百萬元以下罰金。
製造、運輸、販賣第三級毒品者，處五年以上有期徒刑，得併科新臺幣五百萬元以下
罰金。
製造、運輸、販賣專供製造或施用毒品之器具者，處一年以上七年以下有期徒刑，得
併科新臺幣一百萬元以下罰金。
前四項之未遂犯罰之。


司法院資訊處製作；財團法人民間司法改革基金會備份。
